【裁判字號】    92,易,236
【裁判日期】    920225
【裁判案由】    詐欺
【裁判全文】
臺灣臺中地方法院刑事判決                          九十二年度易字第二三六號
    公  訴  人  臺灣臺中地方法院檢察署檢察官
    被      告  甲○○  男三十.
右列被告因詐欺案件，經檢察官提起公訴（九十一年度偵字第二三二一五號），本院
判決如左：
    主  文
甲○○幫助意圖為自己不法之所有，以詐術使人將本人之物交付，處有期徒刑肆月，
如易科罰金，以參佰元折算壹日。
    事  實
一、甲○○素行極為不佳，前曾犯違反妨害兵役治罪條例、竊盜、侵占等罪（均未構
    成累犯），詎仍不知悔改。甲○○明知他人於報紙刊登廣告收購帳戶、提款卡使
    用，將可能藉收購之帳戶、提款卡遂行財產上犯罪之目的，竟因缺錢花用，基於
    幫助詐欺之故意，於民國（下同）九十一年八月二十九日十九時許，在台中市○○路郵局門口，以新臺幣（下同）七千元代價，將其於同月中旬向台中縣潭子鄉
    頭家厝郵局所申請之00000000帳號帳戶存摺及提款卡，依報紙廣告出售
    於某詐欺集團所屬之不詳姓名年籍之成年男子。該集團即以信貸為名刊登廣告詐
    騙財物，嗣於同年九月四日至同年月五日止，分別有丙○○、乙○○因誤信該集
    團謊稱之貸款程序，而各在台北市、中和市多次將金錢匯入該帳戶，共計丙○○
    匯入二十萬七千八百元、乙○○匯入九萬五千七百八十元，並旋即由該集團提領
    一空，丙○○、乙○○因始終不見所貸款項，始知受騙，嗣經警循線查獲。
二、案經台中縣警察局豐原分局報請臺灣臺中地方法院檢察署檢察官偵查起訴。
    理  由
一、訊據被告甲○○對於右揭時、地將上開存款簿、印章、金融卡等資料以七千元代
    價出售予該名男子之事實固坦承不諱，惟矢口否認有何幫助詐欺犯行，辯稱：伊
    有問係作何用，該男子回答稱係供公司使用，伊當時並無想會遭利用此犯罪，因
    缺錢急用云云。惟查：按刑法上之故意，分為直接故意（確定故意）與間接故意
    （不確定故意），「行為人對於構成犯罪之事實，明知並有意使其發生者」為直
    接故意；「行為人對於構成犯罪之事實，遇見其發生而其發生並不違背其本意者
    」為間接故意；而間接故意與有認識的過失之區別，在於二者對構成犯罪之事實
    雖均預見其能發生，但前者對其發生並不違背其本意，後者則確信其不發生。且
    幫助犯之成立，以行為人主觀上認識被幫助者正欲從事犯罪或係正在從事犯罪，
    且該犯罪有既遂之可能，而其行為足以幫助他人實現構成要件者，即具有幫助故
    意，並不以行為人確知被幫助者係犯何罪名為必要。經查：（１）、銀行開設帳
    戶，請領存摺、提款卡之事，係針對個人身分之社會信用而予資金流通，具有強
    烈之屬人性，且今日一般人至金融機關如銀行、郵局等開設帳戶並非難事，苟非
    供洗錢或犯罪等不法目的，依一般社會經驗法則判斷，實無必要隱匿自己名義帳
    戶而以每個帳戶七千元之代價收購他人帳戶使用；（２）、被告係於報紙上得知
    收購帳戶之訊息，進而與素不相識之人聯絡提供帳戶事宜，衡之常情，如此悖離
    常態之交易行為，被告係成年且智力正常之人，當可預見收購帳戶之人係欲供做
    非法使用，此當為被告所預見；（３）、且近來詐欺集團詐取財物、竊車恐嚇取
    財及利用「刮刮樂」等名義詐欺取財之犯罪類型層出不窮，該等犯罪，多數均係
    利用他人帳戶作為恐嚇取財或詐欺所得財物之出入帳戶，並經媒體廣為披載，被
    告縱使並不確知所為詐取財物之對象為何，亦無法確知如何詐欺取財之具體內容
    ，惟對前開之帳戶，將遭人作為詐欺取財犯行所得財物匯入及提領之工具使用，
    應足以有概括之認識，且可預見其發生；（４）、至供公司使用、報稅、買賣股
    票等用途者所需要的是人頭，與存摺、提款卡多無直接關係，此為眾所周知之事
    ，被告應亦無例外。是本件被告將提款卡、帳戶提供予他人使用，既未能供明有
    何正當之理由，其應可預見帳號、提款卡將遭利用作為財產上犯罪之工具，且被
    告亦無法陳明有何確信存摺不至遭利用為犯罪之情事，顯見被告容任允許借用收
    購帳戶者，利用該帳號、提款卡為犯罪之行為。而該收購者利用該帳號、提款卡
    據以為詐欺取財，並不違背被告之本意。蓋被告對於出賣前開帳號、提款卡係欲
    為財產上犯罪之情事，顯已有預見，且無何不發生財產上犯罪之確信，其即已具
    備幫助詐欺取財之不確定故意，應無異義。被告空言否認幫助詐欺取財犯行，顯
    係事後卸責之詞，不足採信。至被告出售郵局帳戶、提款卡，既非詐欺取財罪構
    成要件之行為，且查無任何證據足資證明被告與前揭收購之男子間有何詐欺取財
    之犯意聯絡，足認被告應僅係幫助行為（參臺灣高等法院臺中分院九十一年度上
    易字第一七一五號刑事判決）。此外，復經被害人丙○○、乙○○之指述，且有
    上開帳戶立帳申請書影本、被告身分證正反面影本各一份、報紙廣告二份、被害
    人乙○○匯款單六張、被害人丙○○匯款單影本八張等附卷可稽，是綜據上述，
    被告甲○○空言否認，所辯無非臨訟畏罪飾卸之詞，要無足採，事證已臻明確，
    被告甲○○犯行洵堪認定。
二、核被告甲○○提供郵局帳戶及提款卡予他人供詐欺取財匯款使用，雖並未參與詐
    欺取財之行為，然其顯係以幫助之意思，參與詐欺取財構成要件以外之行為，為
    幫助犯，是被告甲○○所為，係犯刑法第三十條第一項前段、第三百三十九條第
    一項之幫助詐欺取財罪。被告幫助他人犯詐欺取財罪，為從犯，應依刑法第三十
    條第二項之規定減輕其刑。爰審酌被告甲○○犯罪之動機係因貪圖小利，擅自出
    售帳戶供他人非法使用，助長社會犯罪風氣，且可能導致真正犯罪者逍遙法外，
    惟念及被告甲○○本身並未實際參與本件詐欺取財之犯行，責難性較小，且其犯
    罪所獲不多、犯罪目的、手段、品行不佳，詳如前述，此有台灣台中地方法院檢
    察署刑案資料查註紀錄表一份在卷可按、所生危害及犯罪後猶飾詞狡賴犯行，毫
    無悔意，且犯罪後迄今仍未與被害人達成民事和解，取得諒解，犯後態度不佳等
    一切情狀，量處如主文所示之刑，並諭知易科罰金之折算標準，以資懲儆。
據上論斷，應依刑事訴訟法第二百九十九條第一項前段、刑法第三十條第一項前段、
第三百三十九條第一項、第三十條第二項、第四十一條第一項前段、罰金罰鍰提高標
準條例第一條前段、第二條，判決如主文。
中      華      民      國    九十二    年      二      月    二十五    日
                                        臺灣臺中地方法院刑事第四庭
                                            法  官      洪  俊誠
右正本證明與原本無異。
如不服本判決，應於判決送達後十日內向本院提出上訴狀，上訴於臺灣高等法院臺中
分院(須附繕本)。
                                            書記官
中      華      民      國    九十二    年      二      月    二十五    日
附錄論罪科刑實體法條文：
刑法第三十條：
幫助他人犯罪者，為從犯。雖他人不知幫助之情者，亦同。
從犯之處罰，得按正犯之刑減輕之。
刑法第三百三十九條 (普通詐欺罪) ：
意圖為自己或第三人不法之所有，以詐術使人將本人或第三人之物交付者，處五年以
下有期徒刑、拘役或科或併科一千元以下罰金。
(罰金部份業經提高十倍為一萬元)
以前項方法得財產上不法之利益或使第三人得之者，亦同。
前二項之未遂犯罰之。


司法院資訊處製作；財團法人民間司法改革基金會備份。
